臺灣高等法院臺南分院刑事判決
110年度上訴字第565號
上  訴  人  台灣雲林地方檢察署檢察官
被      告  賴偉政





指定辯護人  本院公設辯護人  簡松柏
上列上訴人因被告違反毒品危害防制條例案件，不服台灣雲林地
方法院109 年度訴字第253 號中華民國110 年3 月5 日第一審判
決（起訴案號：台灣雲林地方檢察署108 年度偵字第6127號），
提起上訴，本院判決如下：
    主  文
上訴駁回。
    理  由
一、本院審理結果，認原審以被告賴偉政之犯罪不能證明，諭知
    無罪之判決，認事用法均無不合，應予維持，並引用原判決
    所記載之證據及理由（如附件）。
二、檢察官上訴意旨略以：㈠由證人林玉樹歷次證詞，可知其交
    付被告10萬元（新台幣，下同）有部分是支付108 年1 月31
    日前1 、2 個禮拜向被告購買海洛因的款項，部分是支付10
    8 年1 月31日購買海洛因的款項。108 年1 月31日前向被告
    購買海洛因的地點，亦係在被告租屋處，原判決以林玉樹歷
    來均無法具體指明與被告於108 年1 月31日前其他毒品交易
    之時間、地點、交易金額、數量及尚積欠多少購毒價款等細
    節，而認為證人證言存有重大瑕疵，真實性及憑信性俱低，
    不足作為認定被告本案犯行之積極證據，尚嫌速斷。㈡108 
    年2 月22日檢察官偵訊被告時，採取開放性訊問方式，被告
    自行供述本案交易時間、毒品種類、數量及交易金額等細節
    ，問答內容如下：「（林玉樹說108 年1 月31日下午跟你買
    毒品時，有當場給付你上次毒品交易的10萬元？）對」、「
    （這次10萬元的毒品是他何時向你買的？）108 年1 月20日
    左右，也是在嘉義市彌陀路買，他向我買1 兩的海洛因」，
    確實含括在林玉樹所證「前1 次跟被告購買海洛因的時間是
    108 年1 月31日的1 、2 個禮拜之前」，足認被告上開自白
    與事實相符，堪以採信，自可認定被告本案犯行等語。 
三、按證據之證明力雖由法官評價，然心證形成來自於經嚴格證
    明之證據資料之推理作用，通常有賴數個互補性之證據始足
    以形成確信心證，單憑一個證據較難獲得正確之心證。尤其
    具有對向關係之單一證據，如毒品交易之買賣雙方，買方或
    為邀減刑寬典，不免有作利己損人不實供述之虞。此種虛偽
    危險性較大之被告以外之人所為陳述，為避免其嫁禍他人，
    藉以發見實體真實，除以具結、交互詰問、對質等方法，以
    擔保其真實性外，自仍應有補強證據以增強其陳述之憑信性
    ，始足為認定被告犯罪事實之依據。又數罪併罰案件，因其
    所涉及之訴訟客體有數個以上，各個犯罪事實彼此互不相屬
    ，故均須有補強證據，不得籠統為同一之觀察。再關於毒品
    施用者其所稱向某人購買毒品之供述，必須補強證據佐證，
    係指毒品購買者之供述縱使並無瑕疵，仍須補強證據佐證而
    言，以擔保其供述之真實性。該所謂補強證據，必須與施用
    毒品者關於相關毒品交易之供述，具有相當程度之關聯性，
    且足使一般人對於施用毒品者之供述無合理之懷疑存在，而
    得確信其為真實，始足當之（最高法院98年度台上字第7402
    號、第7086號判決）。
四、經查，證人林玉樹：
  ㈠於警詢時證稱：108 年1 月31日前幾天曾向綽號「小賀」之
    被告購買第二級毒品甲基安非他命23,000元，當日再向被告
    購買毒品時，有交付10萬元給被告，以清償先前之購毒欠款
    （他字卷第4 頁）。惟該10萬元究係清償林玉樹於何時、何
    地向被告購買何種毒品之款項、是否包含前述甲基安非他命
    之23,000元在內，均屬不明。
  ㈡於108 年5 月13日偵訊時證稱：員警搜索查獲之海洛因、大
    麻、甲基安非他命等違禁物，是我分幾次在雲林或嘉義彌陀
    路大廈那邊向被告所購得（他字卷第97頁），並未表明係何
    時、以多少對價向被告購買何種毒品；同年8 月13日偵訊時
    ，則證稱：「（你之前就被告賴偉政部分，108 年1 月31日
    被査獲的毒品都是向他買的？）對。（為何賴偉政有承認海
    洛因、大麻是他賣給你的，但安非他命不是他賣給你的，還
    說你賣安非他命？）當天108 年1 月31日下午我去時候，海
    洛因、大麻、安非他命他都有，我都有補，都有跟他買，我
    記得還欠他10幾萬元」等語（他字卷第103 頁反面），非但
    與前次所供有所出入，且就108 年1 月31日以前另向被告購
    買毒品部分，其交易之時間、地點、毒品種類、價格及付款
    方式等節，亦付闕如。
  ㈢嗣林玉樹經原審進行交互詰問，就其與被告交易毒品之經過
    ，復供稱：⑴那一天（指108 年1 月31日）我就是（給被告
    ）現金10萬元，我還欠他8 萬元，當天買差不多18萬元，好
    像只有買海洛因。⑵那天（指108 年1 月31日）是向被告買2
     兩海洛因，2 兩應該是16萬，但我之前還有欠被告錢，那
    天好像拿不到10萬元給被告。我之前欠被告的錢已經沒有多
    少了，當天我差不多支付被告10萬元，我記得我帶的錢就是
    夠我還他之前的錢，還有本次要買1 兩海洛因足夠的錢，如
    以此推算，我之前欠被告的錢大約是2 萬元，這包含購買海
    洛因及甲基安非他命的錢，但購買該2 種毒品的時間我忘記
    了。⑶（檢察官問：你於108 年1 月31日前，究竟欠賴偉政
    買毒品的錢是多少？）現在想起來好像有印象，好像是好幾
    萬。（究竟是幾萬？）我記不起來。⑷我當天有拿剛好10萬
    元給被告，這是要還之前購買毒品積欠被告的款項，我與被
    告的交易方式都是先拿東西，下次再付錢。應該是108 年1 
    月31日前1 、2 週向被告購買毒品。⑸（檢察官請求提示被
    告108 年2 月22日偵訊筆錄。問：當時檢察官問賴偉政說「
    林玉樹108 年1 月31日下午向你買毒品時有當場給付你上次
    毒品交易的10萬元？」賴偉政答「對」。檢察官問賴偉政說
    「這次10萬元的毒品是他何時向你購買」，賴偉政答「108 
    年1 月20日」，你方稱是108 年1 月31日前一、兩個禮拜購
    買，往前推算是否大概是108 年1 月20日？）應該是這個日
    期。... ，因為我知道我欠他蠻多錢。⑹108 年1 月31日交
    給被告的10萬元，是之前向被告購買第一、二級毒品之欠款
    ，我好像是向被告購買2 萬餘元甲基安非他命、1 萬餘元之
    大麻，我於108 年1 月31日之前，因購買海洛因而積欠被告
    的款項大約為1 兩8 萬元，這些毒品好像是分次購買，詳細
    內容已想不起來，交易地點是在被告租屋處，至於是否有於
    108 年1 月31日支付當天向被告購買毒品的款項，現在記不
    起來了各等語（一審卷二第129 、131-137 、139-142 頁）
    。
  ㈣足見林玉樹於同一交互詰問程序中，先後所述無一相符，就
    其於108 年1 月31日是否交付被告10萬元（剛好10萬、不到
    10萬、記不起來？）、是給付當天購毒款項抑或清償之前的
    購毒欠款、積欠被告之購毒款項若干（2 萬、好幾萬、記不
    起來、蠻多錢、2 萬餘元甲基安非他命＋1 萬餘元大麻，或
    海洛因1 兩8 萬元？）、於108 年1 月31日前何時、分幾次
    向被告購買何種毒品、各種毒品交易金額若干、是否已付訖
    買賣價金等重要事項，先後證詞反覆，並於閱覽詰問者所提
    示之資料後隨即更異說法，莫衷一是，其證言存有重大瑕疵
    ，並非僅係時日經過、記憶模糊所生之些微差異，顯無憑信
    性可言，實難採為認定被告本案犯罪之證據。
五、而依卷附被告手機Facetime聯絡資訊，及與林玉樹間之簡訊
    或Line對話擷圖（他字卷第73-74 頁），因無法辨識訊息傳
    送之時間，故僅能證明被告曾與林玉樹聯繫。此外，檢察官
    並未提出與本案起訴事實相關之通聯紀錄或錄音譯文等客觀
    證據資料，自無從證明公訴意旨所指被告販賣第一級毒品之
    犯行。至於警方在林玉樹租屋處搜索查獲之毒品及鑑定書等
    事證，僅能證明林玉樹於108 年1 月31日為警查獲時持有違
    禁物之情形，其與被告陳稱有於當日交易毒品，已經台灣嘉
    義地方法院以108 年度訴字第552 號判決，認定被告於108 
    年1 月31日16時許，在嘉義市○區○○路000 號00樓之0 ，販
    賣第一毒海洛因（12萬元）、第二級毒品大麻（7 千元）與
    林玉樹等罪，判處有期徒刑8年6 月確定（與施用毒品罪部
    分合併定應執行有期徒刑9 年）。且依本案事證，亦無從認
    定林玉樹遭警查扣之海洛因毒品，係於108 年1 月31日前向
    被告購買所取得，自難僅因林玉樹遭查獲持有海洛因，即認
    定被告確有本案被訴之犯行。
六、按被告或共犯之自白，不得作為有罪判決之唯一證據，仍應
    調查其他必要之證據，以察其是否與事實相符，刑事訴訟法
    第156 條第2 項定有明文。本件被告賴偉政於警詢及偵查中
    固曾供稱：我與林玉樹交易毒品共2 次，108 年1 月31日交
    易1 次，另外1 次係於108 年1 月20日左右，在我租屋處交
    易，他向我買1 兩海洛因，我們是互通有無之買賣，林玉樹
    有於108 年1 月31日還我先前購買毒品未付之10萬元等語（
    他字卷第71頁反面、92頁）；惟其後又翻異前詞否認本案被
    訴犯行，供詞反覆不定（一審卷一第249 、252-254 、404-
    40頁、卷二第152-155 頁），可認被告前後供述並非一致。
    此外，亦查無其他證據足認被告之自白確與事實相符，依上
    開法條規定，自應為被告有利之認定。
七、本件公訴人所舉證據，並未達於一般人均不致有所懷疑而得
    確信其為真實之程度，法院無從形成有罪之心證。此外，復
    查無其他具體事證足認被告有何公訴人所指之犯行，應認被
    告本件犯罪尚屬不能證明。原審為被告無罪之諭知，認事用
    法，並無不合。公訴人仍執前揭原審已經斟酌論述之事證提
    起上訴，為與原審不同之認定，指摘原判決不當，核屬推論
    臆測，並無理由，應予駁回。
八、被告經合法傳喚，無正當理由而不到庭，爰不待其陳述逕行
    判決。
據上論斷，應依刑事訴訟法第368 條、第371 條、第373條判決
如主文。
本案經檢察官李濂提起公訴，檢察官蕭仕庸提起上訴，檢察官柯
怡伶到庭執行職務。
中　　華　　民　　國　 110　　年　  9     月　　1     日
                  刑事第一庭    審判長法  官  楊清安
                                      法  官  陳珍如
                                      法  官  蕭于哲
以上正本證明與原本無異。
檢察官如不服本判決應於收受本判決後20日內向本院提出上訴書
，其未敘述上訴理由者並得於提起上訴後20日內向本院補提理由
書（應受刑事妥速審判法第九條第一項規定之限制）。
被告不得上訴。
　　　　　　　　　　　　　　　　　　　書記官　許美惠　　
中　　華　　民　　國　 110　　年　  9     月　　1     日